臺灣嘉義地方法院民事小額判決
111年度嘉小字第262號
原      告  旺旺友聯產物保險股份有限公司


法定代理人  劉自明  
訴訟代理人  鄒宗育  
被      告  耿俊豪  
上列當事人間請求侵權行為損害賠償(交通)事件，本院於民國11
1年8月5日言詞辯論終結，判決如下：
    主  文
一、被告應給付原告新台幣（下同）70,717元，及自民國111年2
    月16日起至清償日止，按週年利率百分之5計算之利息。
二、原告其餘之訴駁回。
三、訴訟費用1,500元，其中1,387元由被告負擔，餘由原告負擔
    。
四、本判決第1項得假執行。
    事實及理由
一、原告主張：被告於109年6月18日16時15分許，駕駛車牌號碼
    0000-00號自用小貨車（下稱被告車輛），行經嘉義市西區
    文化路與博愛路一段路口時，因不遵守道路交通標誌標線之
    指示行駛（在劃設左轉箭頭指向線車道直行），而與原告所
    承保訴外人甲○○所有並由其駕駛之車牌號碼000-0000號自用
    小客車（下稱系爭車輛）發生碰撞，經送修支出修復費用15
    2,904元（包含零件費用24,776元、工資82,516元、烤漆45,
    612元），被告既同為肇事原因，應負擔5成肇事責任。原告
    已依保險契約悉數理賠，並依保險法第53條第1項規定，取
    得代位求償權利，爰依民法第184條、第191條之2之規定，
    提起本件訴訟等語。並聲明：被告應給付原告76,452元，及
    自起訴狀繕本送達翌日起至清償日止，按年息百分之5計算
    之利息。
二、被告則辯以：被告前已於北興派出所與甲○○簽立書面和解書
    ，約定各自就自己的損失負責，不再向對方求償，且本件係
    甲○○駕駛系爭車輛緊急左轉撞到被告車輛，被告就車禍之發
    生並無過失，故被告應無庸再給付原告任何金額等語。並聲
    明：原告之訴駁回。
三、法院之判斷：
㈠、原告主張被告於前揭時、地，駕駛被告車輛與甲○○所駕駛之
    系爭車輛發生碰撞，致系爭車輛受損，並支出修復費用152,
    904元（包含零件費用24,776元、工資82,516元、烤漆45,61
    2元）等情，有原告提出之估價單、電子發票證明聯（本院
    卷第17至21頁）可參，復有本件事故資料可佐（本院卷第35
    至42頁），自堪信為真實。
㈡、按駕駛人駕駛汽車，應遵守道路交通標誌、標線、號誌之指
    示。道路交通安全規則第90條第1項前段定有明文。又指向
    線，用以指示車輛行駛方向。以白色箭頭劃設於車道上。本
    標線設於交岔路口方向專用車道上與禁止變換車道線配合使
    用時，車輛須循序前進，並於進入交岔路口後遵照所指方向
    行駛，道路交通標誌標線號誌設置規則第188條第1項亦有明
    定。經查：
１、本件車禍發生之經過，被告雖抗辯其當時係要左轉云云（本
    院卷第83頁），惟被告於警詢時稱：我欲直走至興達路等語
    ，甲○○亦稱：我欲左轉至博愛路時，撞擊到內側車道欲直行
    之被告車輛，有調查紀錄表可參（本院卷第37、39頁），而
    道路交通事故現場圖上所載被告車輛行向亦為直行（本院卷
    第35頁），堪認被告當時之行向應為直行而非左轉。再參以
    被告車輛行駛之內側車道，為劃設僅准左轉之指示轉彎弧形
    箭頭標線，系爭車輛行駛之中間車道則為劃設僅准直行之指
    示直行直線箭頭標線（本院卷第35頁），是被告與甲○○駕駛
    車輛均未遵守道路交通標線之指示，兩車因而發生碰撞，堪
    認兩造就本件車禍之發生均有過失。
２、至於被告雖抗辯本件係甲○○駕駛系爭車輛撞及被告車輛，並
    非被告車輛撞系爭車輛云云，惟經本院勘驗系爭車輛行車紀
    錄器畫面，勘驗結果為：事故發生前，系爭車輛行駛於快車
    道（即中間車道），被告車輛停等紅燈，行駛在內車道左轉
    車道，綠燈時，左轉車道有兩台車左轉進入博愛路，系爭車
    輛向前直行左轉進入博愛路，不久後往右側停靠路邊。錄影
    畫面在16:15:20鏡頭有晃動，之前並沒有晃動情形，有本院
    111年5月20日勘驗筆錄可參（本院卷第82頁），堪認錄影畫
    面在16:15:20應為兩造車輛發生碰撞之時間點。而依兩造車
    輛發生碰撞前之錄影畫面16:15:19之擷取畫面可看出，行車
    紀錄器鏡頭已正對博愛路口，錄影畫面16:15:20，車頭已進
    入博愛路之車道內，有上開擷取畫面可稽（本院卷第85、87
    頁），被告亦不爭執碰撞位置為系爭車輛左後側（本院卷第
    82頁）。是依上開勘驗結果及車輛碰撞位置，足認本件係系
    爭車輛未遵守道路交通標線之指示左轉進入博愛路口時，甫
    遭同未遵守道路交通標線之指示直行之被告車輛所撞及，被
    告抗辯本件係甲○○駕駛系爭車輛撞及被告車輛，並非被告車
    輛撞系爭車輛云云，自無憑採。
３、是本院衡酌雙方過失行為所造成損害原因力之強弱，及雙方
    過失之輕重，認甲○○與被告對於本件事故之發生應各負50％
    之過失責任。
㈢、按因故意或過失，不法侵害他人之權利者，負損害賠償責任
    。又按汽車、機車或其他非依軌道行駛之動力車輛，在使用
    中加損害於他人者，駕駛人應賠償因此所生之損害。另被保
    險人因保險人應負保險責任之損失發生，而對於第三人有損
    失賠償請求權者，保險人得於給付賠償金額後，代位行使被
    保險人對於第三人之請求權；但其所請求之數額，以不逾賠
    償金額為限，亦為民法第184條第1項前段、第191條之2、保
    險法第53條第1項所明定。被告就本件事故之發生既有過失
    ，且與系爭車輛所受之損害間有相當因果關係，依上開說明
    ，被告自應就系爭車輛所受之損害負賠償之責。又原告就其
    承保之系爭車輛既已完成保險理賠，其依保險法第53條第1
    項規定代位請求被告賠償所受損害，洵屬有據，應准許之。
㈣、被告固抗辯其業已與甲○○達成和解云云，惟查：
１、按民事訴訟法第277條規定，當事人主張有利於己之事實者，
    就其事實有舉證之責任；又原告對於自己主張之事實已盡證
    明之責後，被告對其主張，如抗辯其不實並提出反對之主張
    者，則被告對其反對之主張，亦應負證明之責，此為舉證責
    任分擔之原則。另原告於起訴原因已有相當之證明，而被告
    於抗辯事實並無確實證明方法，僅以空言爭執者，當然認定
    其抗辯事實之非真正，而應為被告不利益之裁判。
２、被告雖辯稱其於本件事故發生時，即與甲○○達成和解，簽立
    和解書，即雙方自行處理不向對方求償云云，然證人甲○○證
    稱：當時確實有簽立和解書，因為有認識，想說不要那麼麻
    煩，有保險公司就由保險公司處理，和解書內容伊沒有辦法
    確定；和解書沒有提到伊或被告要各賠對方多少錢；就是保
    險公司處理等語（本院卷第114至116頁）。是依證人甲○○所
    述，其雖有簽立和解書，惟和解書之真意僅在於各自由保險
    公司負擔車損，並未提及被告不需賠償系爭車輛車損部分，
    此外，被告與證人甲○○均未提出和解書供究明被告與證人甲
    ○○間之和解內容為何，尚難據此認定被告抗辯甲○○與被告有
    成立互相不向對方求償之和解內容為可採。
㈤、按物被毀損時，被害人除得依民法第196條請求賠償外，並不
    排除民法第213條至第215條之適用。依民法第196條請求賠
    償物被毀損所減少之價額，得以修復費用為估定之標準，但
    以必要者為限（例如：修理材料以新品換舊品，應予折舊）
    （最高法院77年度第9次民事庭會議決議意旨參照）。查本
    件系爭車輛修理費用共152,904元，其中加計百分之5營業稅
    後之零件費用為24,776元，即未稅零件費用為23,596元（計
    算式為：24,776元÷1.05＝23,596元，元以下四捨五入），有
    估單價及電子發票證明聯可參（本院卷第17至21頁）。又依
    前揭說明，系爭車輛之修復既以新零件更換被毀損之舊零件
    ，自應將零件折舊部分予以扣除。而依行政院所頒「固定資
    產耐用年數表」及營利事業所得稅查核準則第95條第6項規
    定，自用小客車之耐用年數為5年，平均每年折舊率20%，固
    定資產提列折舊採用平均法者，以1年為計算單位，其使用
    期限未滿1年者，按實際使用之月數相當於全年之比例計算
    之，不滿1月者，以月計。準此，系爭車輛為106年8月出廠
    ，有行車執照影本在卷可稽（本院卷第15頁），故系爭車輛
    出廠至109年6月18日發生本件事故時，已使用2年10月又18
    日，以使用2年11月計。故系爭車輛零件費用扣除折舊後之
    費用為12,126元【計算方式：1.殘價＝取得成本÷( 耐用年數
    ＋1)即23,596÷(5+1)≒3,933（小數點以下四捨五入）；2.折
    舊額 ＝(取得成本－殘價)×1/（耐用年數）×（使用年數）即(
    23,596－3,933) ×1/5×（2+11/12）≒11,470（小數點以下四
    捨五入）；3.扣除折舊後價值＝（新品取得成本－折舊額）即
    23,596－11,470＝12,126】，加計零件營業稅1,180元、工資8
    2,516元、烤漆45,612元，本件原告所承保之系爭車輛因車
    禍所支出之修理費用，應以141,434元為必要，逾此範圍即
    屬無據，不應准許。
㈥、按損害之發生或擴大，被害人與有過失者，法院得減輕賠償
    金額，或免除之；重大之損害原因，為債務人所不及知，而
    被害人不預促其注意或怠於避免或減少損害者，為與有過失
    ；前二項之規定，於被害人之代理人或使用人與有過失者，
    準用之，民法第217條定有明文。該項規定之目的，在謀求
    加害人與被害人間之公平，故在裁判上法院得以職權減輕或
    免除之（最高法院85年台上字第1756號裁判意旨參照）。查
    甲○○就本件事故既亦應負50%之過失責任，依上開說明，原
    告亦應負50%之過失責任，則依過失相抵之結果，被告應得
    減輕50%之賠償責任，減輕後對原告所應負之損害賠償金額
    為70,717元（計算式：141,434元×0.5=70,717元）。
四、綜上所述，原告依保險法第53條第1項、民法第184條第1項
    前段、第191條之2前段之規定，請求被告應給付原告70,717
    元，及起訴狀繕本送達被告之翌日即111年2月16日（本院卷
    第47頁）起至清償日止，按週年利率百分之5計算之利息之
    範圍內，為有理由，應予准許；逾此部分請求，則無理由，
    應予駁回。
五、本件事證已臻明確，兩造其餘之主張、陳述及所提證據暨攻
    擊防禦方法，經本院審酌後，認與本件判決結果無影響，爰
    不一一贅述，附此敘明。　
六、本件原告勝訴部分係小額程序為被告部分敗訴之判決，依民
    事訴訟法第436條之20規定，應職權宣告假執行。
七、本件訴訟費用確定為第一審裁判費1,000元加計證人旅費500
    元共1,500元，依民事訴訟法第79條規定，其中1,387元由被
    告負擔，餘由原告負擔。
中　　華　　民　　國　　111 　年　　8 　　月　　19　　日
                        臺灣嘉義地方法院嘉義簡易庭
　　　　　　　                法  官  陳美利
以上正本係照原本作成。
如不服本判決，應於送達後20日內向本庭（嘉義市○○路000○0
號）提出上訴狀並表明上訴理由，如於本判決宣示後送達前提起
上訴者，應於判決送達後20日內補提上訴理由書（均須按他造當
事人之人數附繕本）。如委任律師提起上訴者，應一併繳納上訴
審裁判費。
對於小額程序之第一審判決之上訴，非以其違背法令之理由，不
得為之。且上訴狀內應記載表明(一)原判決所違背之法令及其具
體內容。(二)依訴訟資料可認為原判決有違背法令之具體事實者
中　　華　　民　　國　　111 　年　　8 　　月　　19　　日
                              書記官  林金福